【裁判字號】    96,易,2005
【裁判日期】    970425
【裁判案由】    毒品危害防制條例
【裁判全文】
臺灣高雄地方法院刑事判決              96年度易字第2005號
公  訴  人  臺灣高雄地方法院檢察署檢察官
被      告  甲○○
                      樓之11.
上列被告因違反毒品危害防制條例案件，經檢察官提起公訴（96
年度毒偵字第3824號、第4575號），本院合議庭裁定改行簡式審
判程序，判決如下：
    主  文
甲○○施用第二級毒品，累犯，處有期徒刑伍月，減為有期徒刑
貳月又拾伍日。又施用第二級毒品，累犯，處有期徒刑伍月，扣
案玻璃球管吸食器壹支（殘留甲基安非他命成分量微無法析離）
，沒收銷燬之。應執行有期徒刑柒月，扣案玻璃球管吸食器壹支
（殘留甲基安非他命成分微量無法析離），沒收銷燬之。
    事  實
一、甲○○前於民國94年間，因詐欺案件，經本院以94年度易字
    第1078號判處分有期徒刑3 月確定，甫於95年8 月22日縮刑
    期滿執行完畢。另於95年間，因施用毒品案件經本院以95年
    度毒聲字第1065號裁定送觀察、勒戒後，認為繼續施用之傾
    向，於95年度11月21日執行完畢釋放。詎猶不知戒斷毒癮，
    在上開觀察、勒戒執行完畢釋放後5 年內，復基於施用第二
    級毒品甲基安非他命之犯意，分別於下列時、地及方式施用
    第二級毒品，並分別為警查獲：
(一)、於96年3 月1 日晚上11時55分許起回溯24小時內之某時，在
    高雄縣大寮鄉內坑村108 之48號5 樓住處內，以將第二級毒
    品甲基安非他命置入玻璃球管燒烤後吸食其霧化氣體之方式
    ，施用第二級毒品甲基安非他命1 次。因為毒品列管人口，
    於同年3 月1 日晚上11時10分許，為警通知到場採尿送驗後
    ，呈甲基安非他命陽性反應。
(二)、於96年4 月29日下午5 時許，在上址住處內，以同上之方式
    ，施用第二級毒品甲基安非他命1 次。嗣於96年4 月29日晚
    上9 時30分許，在高雄縣鳳山市○○路○ 段141 號前，因行
    跡可疑為警攔查，經其同意搜索後，在其身上扣得其所有、
    殘留甲基安非他成分之玻璃球管吸食器1 支，並同日晚上10
    時25分許採尿送驗結果，呈甲基安非他命陽性反應。
二、案經高雄縣政府警察局林園分局、鳳山分局報請臺灣高雄地
    方法院檢察署檢察官偵查起訴。
    理  由
一、按本案被告甲○○所犯係死刑、無期徒刑、最輕本刑為3 年
    以上有期徒刑以外之罪，其於準備程序就前揭被訴事實為有
    罪之陳述，經受命法官告知簡式審判程序之旨，並聽取其與
    公訴人之意見後，本院認無不得或不宜改依簡式審判程序進
    行之情形，爰依刑事訴訟法第273 條之1 第1 項規定，裁定
    本件由受命法官獨任進行簡式審判程序，合先敘明。
二、訊據被告對於上揭時、地，分別施用第二級毒品之犯行均坦
    承不諱（見本院97年4月15日審判筆錄），並查：
(一)、被告於96年3 月1 日、同年4 月29日為警查獲時所採尿液，
    分別送正修科技大學超微量研究科技中心（下稱正修大學科
    技中心）、臺灣檢驗科技股份有限公司（下稱臺灣檢驗公司
    ）以酵素免疫法氣相層析質譜法檢驗確認結果，均呈甲基安
    非他命陽性反應，此有正修大學科技中心96年3 月16日報
    告編號R07 –0141–052 號檢驗報告、臺灣檢驗公司96年5
    月15日報告編號KＺ000000000000號濫用藥物尿液檢驗報告、
    列管毒品人口尿液檢體採集送驗紀錄表、高雄縣政府警察局
    鳳山分局偵辦毒品案件嫌疑人尿液採集編號對照表各1 份（
    見警1 卷第4 、5 頁，偵2卷第10、14頁）在卷可稽。
(二)、而人體施用甲基安非他命後，在主要代謝物中未改變形態之
    甲基安非他命佔施用劑量達43％，安非他命則約為5 ％，且
    安非他命在國內取得不易，施用情形較少，尿液檢驗結果係
    甲基安非他命陽性者佔大部分。又依據JonathanM.等人2002
    年文獻報導，以5 名測試者於4 週內分4 次使用，每次施用
    甲基安非他命20mg劑量後，收集其尿液並以250ng ／ml為閾
    值時，其最長檢出時間為56至96小時，文獻有關服用藥物之
    報告，因研究對象、使用劑量之多寡、實驗條件或研究角度
    等不同，結果及其呈現方式亦不同，故除相關文獻之資料，
    仍需依個案狀況做研判，一般可檢出甲基安非他命之最長時
    間為1 至5 天，此有行政院衛生署管制藥品管理局93年7 月
    22日管檢字第093000661 號函可查。是服用甲基安他命後，
    最低於服用後96小時內可由尿液檢測出甲基安非他命陽性反
    應。
(三)、再者，前揭正修大學科技中心、臺灣檢驗公司均係以GC/MS
    （即氣相層析質譜儀分析法）方法作為確認檢驗之方式，而
    該方法之原理係檢品經氣化後，通過層析管分離純化，再將
    純化後之成分循序送入質譜儀做個別鑑定。因質譜儀所測定
    之圖譜，在化學上被公認具有指紋特性，故可據以完全判定
    該檢品係為何種化合物。職是，臺北榮民總醫院即認為「若
    以氣相層析質譜儀（GC/MS） 作藥物及其代謝產物之定性及
    定量分析，幾乎不會有偽陽性反應產生」，此經該院83年4
    月7 日以83北總內字第3059號函示明確。本件被告先後2 次
    所採尿液經以氣相層析質譜儀分析法檢驗，既均呈甲基安非
    他命陽性反應，且濃度分別高達5640ng/ml 、2234ng/ml ，
    顯見被告確有於上開採尿時間前施用第二級毒品甚明。此外
    ，復有玻璃球管吸食器1 支扣案、照片1 幀附卷可佐。是依
    上開卷附之各項文書、證物等補強證據，已足資擔保被告於
    本院審理中所為之上開任意性自白之真實性，堪信為真實。
    被告分別於上揭時、地施用第二級毒品甲基安非他命之犯行
    ，均堪認定。
(四)、又被告前於95年間，因施用毒品案件經本院以95年度毒聲字
    第1065號裁定送觀察、勒戒後，認為繼續施用之傾向，於95
    年度11月21日執行完畢釋放等情，有臺灣高等法院被告前案
    紀錄表1 份在卷可稽，其於前述觀察、勒戒執行完畢釋放後
    5 年內，再犯本件施用第一級毒品海洛因之犯行，事證明確
    ，核與毒品危害防制條例第23條第2 項規定相符，依法應予
    論科。
三、核被告先後2 次施用甲基安非他命所為，均係犯毒品危害防
    制條例第10條第2 項之施用第二級毒品罪。被告持有第二級
    毒品甲基安非他命進而施用，其持有之低度行為應為施用之
    高度行為所吸收，不另論罪。再原刑法第56條有關連續犯之
    規定業經修正（廢止），於95年7 月1 日正式施行，依其修
    正理由之說明，係將本應各自獨立評價之數罪，回歸本來就
    應賦予複數法律效果之原貌。因此，就刑法修正施行後多次
    施用毒品之犯行，採一罪一罰，始符合立法本旨。是刑法修
    正施行後之多次施用犯行，除符合接續犯之要件外，各次均
    為各自獨立之行為，各具獨立性，其前後數次施用毒品行為
    間，自無密切不可分之關係，則應一罪一罰，即數罪併罰，
    合併定其應執行之刑（參最高法院96年度第9 次刑事庭會議
    決議）。本件被告2 次施用第二級毒品行為，相隔近1 月，
    已難認其係基於集合犯意下所為，是其上開2 次犯行，應予
    分論併罰。起訴書認其先後2 次施用第二級毒品之行為，係
    屬包括一罪的集合犯，係屬實質上一罪一節，尚有誤會，附
    此敘明。又被告有如前揭事實欄所列前科紀錄，甫於95年8
    月22日縮刑期滿執行完畢等情，有上開臺灣高等法院被告前
    案紀錄表可按，其於有期徒刑執行完畢後5 年內，故意再犯
    本件有期徒刑以上之罪，均為累犯，均應依刑法第47條第1
    項規定加重其刑。爰審酌被告前已有施用毒品之不良素行，
    歷經觀察勒戒程序猶施用之，顯見其戒毒意志不堅，本不宜
    寬貸，惟念其施用毒品乃自戕一己之身體健康，對社會造成
    之危害尚非直接鉅大，且犯後坦承犯行，態度良好等一切情
    狀，分別量處如主文所示之刑。扣案玻璃球管吸食器1 支，
    業據被告自承為其所有供施用毒品之用，經送高雄醫學大學
    附設中和紀念醫院檢驗結果，呈甲基安非他命陽性反應，有
    該院96年6 月26日報告編號9606–267 號檢驗報告在卷可稽
    ，堪認為被告所有供其施用第二級毒品之物，且其殘留之毒
    品衡情應無法與所附著之物體完全澈底析離乾淨，應整體視
    為毒品，而依毒品危害防制條例第18條第1 項前段規定諭知
    沒收銷燬之。又本件被告所犯如事實欄一之(一)之施用第二級
    毒品罪，其犯罪時間係在96年4 月24日以前，合於中華民國
    96年罪犯減刑條例所定減刑條件，且亦無不得減刑之情形，
    應依該條例第2 條第1 項第3 款規定減其宣告刑二分之一，
    並與其餘不應減刑所處之刑（即事實欄一之(二)部分），合併
    定其應執行刑。至於所犯如事實欄一之(二)之施用第二級毒品
    罪，因其犯罪時間係在96年4 月25日以後，不合於減刑條件
    ，爰不予減刑，併此敘明。
四、臺灣高雄地方法院檢察署檢察官96年度毒偵字第5414號移送
    併辦意旨書略以：被告甲○○基於施用第二級毒品甲基安非
    他命之犯意，於96年6 月2 日下午7 時50分許回溯24小時賽
    某時，在不詳處所，施用第二級毒品海洛因1 次。因認被告
    上開行為亦涉有施用第二級毒品犯行，該犯行與本件被訴施
    用第二級毒品犯行有集合犯之實質上一罪關係，應由本院併
    案審理云云。惟按刑法第56條關於連續犯之規定已於95年7
    月1 日刪除，參照該條修正理由之說明，謂「對繼續犯同一
    罪名之罪者，均適用連續犯之規定論處，不無鼓勵犯罪之嫌
    ，亦使國家刑罰權之行使發生不合理之現象」、「基於連續
    犯原為數罪之本質及刑罰公平原則之考量，爰刪除有關連續
    犯之規定」等語，即係將本應各自獨立評價之數罪，回歸本
    來就應賦予複數法律效果之原貌。因此，就刑法修正施行後
    多次施用毒品之犯行，採一罪一罰，始符合立法本旨（最高
    法院96年8 月1 日96年度第9 次刑事庭會議決議可資參照）
    。經衡前揭併辦意旨所指犯行，與本件論罪之行為時間，分
    別相隔3 月、2 月有餘，已難認其係在密切接近之一定時間
    為之，於刑法評價上，依社會健全觀念，要難認彼此具有集
    合犯之一罪性質，而為數罪之評價，始符合刑罰公平原則。
    是被告縱有如檢察官併辦意旨所指施用第二級毒品海洛因之
    犯行，亦應與本案犯行分論併罰，並無集合犯之實質上一罪
    關係，本院自無從併予審理，應由檢察官另為適法之處理，
    附此敘明。
據上論斷，應依刑事訴訟法第273 條之1 第1 項、第284 條之1
、第299 條第1 項前段，毒品危害防制條例第10條第2項、第18
條第1 項前段，刑法第11條、第47條第1 項、第51條第5 款，中
華民國96年罪犯減刑條例第2 條第1 項第3 款、第7 條、第10條
第1 項，判決如主文。
本案經檢察官吳美齡到庭執行職務。
中    華    民    國    97    年    4     月    25    日
                  刑事第五庭    法  官  李殷君
以上正本證明與原本無異。
如不服本判決應於收受本判決後10日內向本院提出上訴書狀，並
應敘述具體理由，如未敘述上訴理由者，應於上訴期間屆滿後20
日內補提理由書狀於本院（均須按他造當事人之人數附繕本）「
切勿逕送上級法院」。
中    華    民    國    97    年    4     月    28    日
                                書記官  陳昱良
附錄本判決論罪之法條：
毒品危害防制條例第10條
施用第一級毒品者，處 6 月以上 5 年以下有期徒刑。
施用第二級毒品者，處 3 年以下有期徒刑。


司法院資訊處製作；財團法人民間司法改革基金會備份。
